【裁判字號】    97,建上,116
【裁判日期】    980324
【裁判案由】    損害賠償
【裁判全文】
臺灣高等法院民事判決                 97年度建上字第116號
上  訴  人  丁○○
            丙○○
上二人共同
訴訟代理人  賴青鵬律師
被上訴人    千誠營造股份有限公司
法定代理人  乙○○
訴訟代理人  甲○○
上列當事人間損害賠償事件， 上訴人對於中華民國97年9月30日
台灣士林地方法院97年度建字第37號第一審判決提起上訴，經本
院於98年3月10日言詞辯論終結，判決如下：
    主  文
上訴駁回。
第二審訴訟費用由上訴人負擔。
   事實及理由
一、上訴人丁○○、丙○○（下合稱上訴人）起訴主張: 訴外人
    幸福社區A棟公寓大廈管理委員會（下簡稱幸福社區A棟管理
    委員會），於民國（下同）89年1 月25日與訴外人今大營造
    有限公司（下簡稱今大公司） 簽訂臺北縣淡水鎮幸福社區A
    棟拆除重建工程總約（下簡稱工程總約），上訴人丁○○、
    丙○○並分別就其所有之門牌號碼臺北縣淡水鎮○○路 185
    巷22號1樓、3樓房屋（下稱系爭房屋）， 於同年2月16日分
    別與今大公司簽訂「 臺北縣淡水鎮幸福社區A棟拆除重建工
    程住戶簡約」（下稱住戶簡約），由今大公司承攬重建工程
    ，嗣被上訴人於91年間概括承受今大公司系爭工程承攬契約
    債務，由被上訴人繼續履行房屋重建工程。 依住戶簡約第3
    條第3項約定： 重建後如登錄之面積及權利範圍如小於百分
    之二（含）以上者，以每坪市價新臺幣（下同）30萬元扣減
    工程款。而被上訴人因可歸責之事由，致被上訴人所施作重
    建後之系爭房屋越界建築至相鄰之道用地，建物登記謄本遭
    地政機關記載：「本建物虛線部分占用鄰地未計算建物面積
    」，致上訴人二人分屬之房屋建物面積短少，且短少之面積
    未能登記之瑕疵不能修補，上訴人前就面積短少之事實請求
    損害賠償，經原法院93年度建字第12號、本院94年度建上字
    第92號事件（下稱前案）判決被上訴人應分別賠償上訴人丁
    ○○255,000元、丙○○268,500元。惟因上訴人於前案本院
    94年度建上字第92號審理中，以變更前舊有之登記謄本，主
    張上訴人就系爭房屋之共同使用部分，即坐落台北縣淡水鎮
    ○○段第421建號建物（面積2847. 32平方公尺） 之權利範
    圍均為10000分之38，然該共同使用部分之權利範圍， 業於
    90年5月30日開工前之89年3月2日變更為10000分之105。 上
    訴人於前案審理中誤持變更前舊有之10000 分之38登記謄本
    為錯誤書狀之記載，嗣接獲判決書始發現上情， 致有10000
    分之67之部分漏未請求等情。爰依民法第227條、第250條之
    規定，求為命： 被上訴人應分別給付上訴人丁○○858,000
    元，丙○○856,500元， 及均自93年5月5日起至清償日止，
    按年息5%計算之利息。（原審為上訴人敗訴之判決，上訴人
    聲明不服）並上訴聲明：(一)原判決廢棄。(二)被上訴人應分別
    給付上訴人丁○○858,000元，丙○○856,500元，及均自93
    年5月5日起至清償日止，按年息5%計算之利息等語。(二)願供
    擔保請准宣告假執行。 （上訴人追加依民法第495條規定及
    住戶簡約第3條第3項約定請求部分，因違反一事不再理原則
    ，由本院另行裁定駁回）
二、被上訴人則以：上訴人等就面積短少爭議，於前案主張賠償
    數額之計算，即係以上訴人丁○○部分為51.06坪、 上訴人
    丙○○部分50.76坪作為計算基準， 非如上訴人所稱漏未請
    求等語，資為抗辯。並答辯聲明：上訴駁回。
三、上訴人主張:  訴外人幸福社區A棟管理委員會與今大公司於
    89年1月25日簽訂臺北縣淡水鎮幸福社區A棟拆除重建工程總
    約，上訴人丁○○、丙○○並分別就其所有之系爭房屋於同
    年2月16日分別與今大公司簽訂住戶簡約， 由今大公司承攬
    重建工程，嗣被上訴人於91年間概括承受今大公司系爭工程
    承攬契約債務，由被上訴人繼續履行房屋重建工程。依住戶
    簡約第3條第3項約定：重建後如登錄之面積及權利範圍小於
    百分之二（含）以上者，以每坪市價新臺幣（下同）30萬元
    扣減工程款。而被上訴人因可歸責之事由，致被上訴人所施
    作重建後之系爭房屋越界建築至相鄰之道用地，建物登記謄
    本遭地政機關記載：「本建物虛線部分占用鄰地未計算建物
    面積」，致上訴人二人分屬之房屋建物面積短少，且短少之
    面積未能登記之瑕疵不能修補，上訴人前就面積短少之事實
    請求損害賠償，經前案判決被上訴人應分別賠償上訴人丁○
    ○255,000元、丙○○268,500元之事實，業據提出前案判決
    書為證，且為被上訴人所不爭執，堪信為真正。上訴人又主
    張因上訴人於前案本院94年度建上字第92號審理中，以變更
    前舊有之登記謄本，主張上訴人就系爭房屋之共同使用部分
    ，即坐落台北縣淡水鎮○○段第42 1建號建物（面積2847.3
    2 平方公尺）之權利範圍均為10000分之38， 然該共同使用
    部分之權利範圍， 業於90年5月30日開工前之89年3月2日變
    更為10000分之105。上訴人於前案審理中誤持變更前舊有之
    10 000分之38登記謄本為錯誤書狀之記載，嗣接獲判決書始
    發現上情，致有10000分之67之部分漏未請求，依民法第227
    條、第250條之規定， 被上訴人應再分別給付上訴人丁○○
    858 , 000元，丙○○856,500元及均自93年5月5日起至清償
    日止，按年息5%計算之利息等語，惟為被上訴人所否認，並
    以上述情詞置辯。是以本件兩造爭執之要點在於：上訴人依
    民法第227條、 第250條之規定請求被上訴人賠償421建號建
    物（面積2847.32平方公尺）之權利範圍均為10000之67之短
    少面積損害，有無理由？茲析述如下。
四、上訴人依民法第227條、第250條之規定請求被上訴人賠償42
    1建號建物（面積2847. 32平方公尺）之權利範圍均為10000
    之67之短少面積損害，有無理由？
  (一)按「因可歸責於債務人之事由，致為不完全給付者，債權人
    得依關於給付遲延或給付不能之規定行使其權利。因不完全
    給付而生前項以外之損害者，債權人並得請求賠償。」、「
    當事人得約定債務人於債務不履行時，應支付違約金。違約
    金，除當事人另有訂定外，視為因不履行而生損害之賠償總
    額。其約定如債務人不於適當時期或不依適當方法履行債務
    時，即須支付違約金者，債權人除得請求履行債務外，違約
    金視為因不於適當時期或不依適當方法履行債務所生損害之
    賠償總額。」民法第227條、第250條分別定有明文。
  (二)查訴外人幸福社區A 棟管理委員會與被上訴人前手今大公司
    於89年1月25日所簽訂之工程總約第2條第2項約定：「 重建
    後各住戶所領建築改良物所有權狀上所登錄之面積，不得小
    於台北縣淡水地政事務所核發前述門號建物登記謄本（以下
    簡稱謄本，由甲方提供，並為附件之一）所登錄之面積，區
    分所有建物共同使用部分所登錄之權利範圍，亦不得小於原
    謄本登錄之權利範圍；重建後如登錄之面積及權利範圍小於
    原登錄百分之一以內者不罰，如小於百分之二（含）以上者
    ，以每坪市價三十萬元計算減扣工程款。」（見原審卷第73
    頁）， 上訴人依此工程總約另於89年2月16日與今大公司簽
    立住戶簡約第2條第2項、第3項約定：「 工程範圍：本戶之
    產權包括室內面積、陽台面積及公共使用持分面積為（丁○
    ○部分為51.06坪，丙○○為50.76坪）。」、「重建後本住
    戶所領建築改良物所有權狀上所登錄之面積，不得小於台北
    縣淡水地政事務所核發前述門號建物登記謄本所登錄之面積
    ，區分所有建物共同使用部分所登錄之權利範圍，亦不得小
    於原謄本登錄之權利範圍。」（見原審卷第83頁），是以系
    爭房屋之建物登記謄本既於工程總約簽訂時由幸福社區 A棟
    管理委員會提供作為契約之附件，則被上訴人在重建後應交
    付上訴人之建物登錄面積及權利範圍，自應以工程總約之附
    件為依據，至於訂約後之建物登記面積如有變更，除經兩造
    合意變更契約內容，否則不生拘束兩造之效力。
  (三)次查，系爭房屋之共同使用部分，即坐落台北縣淡水鎮○○
    段第421建號建物（面積2847.32平方公尺）之權利範圍原均
    為10000分之38， 嗣於89年3月2日始變更為10000分之105，
    此有建物登記謄本可稽（見原審卷第44、45、48、51頁），
    足見上訴人所提出之變更後權狀及謄本，發狀日期均係在前
    述簽約日期之後，無拘束被上訴人之效力，原不能以簽約後
    之變更結果，作為請求賠償計算基礎。是以此部分建物面積
    之變更是在前述兩造工程總約及住戶簡約簽訂之後，上訴人
    就此面積之變更，迄未舉證已與被上訴人達成變更契約內容
    之合意， 則上訴人以訂約後之第421建號建物登記權利範圍
    變更增加10000分之67為由， 主張被上訴人所交付之房屋其
    中第421建號建物部分面積短少10000分之67，而有未依約交
    付之不完全給付云云，顯無理由。
  (四)又按「法院於確定判決理由中，就訴訟標的以外當事人主張
    之重要爭點，本於當事人辯論之結果，已為判斷時，除有顯
    然違背法令之情形，或當事人已提出新訴訟資料，足以推翻
    原判斷之情形外，應解為在同一當事人就與該重要爭點有關
    所提起之他訴訟，法院及當事人對該重要爭點之法律關係，
    皆不得任作相反之判斷或主張，以符民事訴訟上之誠信原則
    。」（最高法院84年台上字第2530號判決意旨參照）。經查
    上訴人曾就相同原因事實之事件起訴，經本院以94年度建上
    字第92號判決確定在案，有該判決書附卷可稽，並為上訴人
    所不爭執。 雖因該案上訴人起訴之訴訟標的為民法第494條
    、第495條規定及住戶簡約第3條第3項約定， 與本案之訴訟
    標的為民法第227條、第250條之規定不同，是以本案就此部
    分並未違反民事訴訟之一事不再理原則。然該案之原因事實
    均與本案相同，就本案所有重要爭點，該案均本於當事人辯
    論之結果，已為判斷。且上訴人等個別所有之建物於重建前
    登錄面積，丁○○部分為149.73平方公尺（45.29坪）、 丙
    ○○部分為148.73平方公尺（44.99坪）， 俱為兩造於前案
    中所不爭執（見原審卷第32頁反面，本院94年度建上字第92
    號判決第24頁(四)兩造不爭執之事實(一)、第28頁(九)/ 1.丁○○
    部分以及3.丙○○部分）。而上訴人等就面積短少此一爭議
    ，於前案起訴以及本案上訴時主張賠償數額之計算，即係以
    51.06坪（丁○○部分）及50.76坪（丙○○部分）作為計算
    基準，非如上訴人所稱「漏未請求」（見本院卷第30至35頁
    ，前案起訴狀第6頁， 93年6月16日民事擴張訴之聲明狀第3
    頁），且前事件確定判決不採而駁回上訴人等部分之請求後
    ，上訴人復持本件訴訟之同一理由，聲請更正判決（見原審
    卷第53頁，上訴人原證四第2頁聲請更正之理由）， 在提起
    本件訴訟時，並認「本件訴訟之請求，於前開確定判決就訴
    訟標的之價額繳納裁判費」（見原審卷第8頁反面， 上訴人
    本件起訴狀第4頁）， 可認上訴人亦係認為本件訴訟於前事
    件中已有請求，否則何以聲請更正判決？何以認為本件訴訟
    可無需繳納裁判費？由此足見無論上訴人所提之建物登記謄
    本之新或舊，（更何況上訴人根本不得依訂約後之新謄本面
    積為計算基礎，有如上述），上訴人均係主張相同之面積短
    少，則前案確定判決以此兩造不爭執之事實為判決基礎，自
    無違誤。則被上訴人縱有不完全給付或應給付違約金之情事
    ，亦應僅限於上開確定所命給付之範圍內，依上開最高法院
    判決意旨，應解為在同一當事人就與該重要爭點有關所提起
    之他訴訟，法院及當事人對該重要爭點之法律關係，皆不得
    任作相反之判斷或主張，以符民事訴訟上之誠信原則。從而
    ，上訴人再另行請求，即無理由，應予駁回。
五、綜上所述，上訴人主張於前案誤提出舊建物登記謄本，致有
    10000分之67之部分漏未請求， 依民法第227條、第250條之
    規定，求為命：被上訴人應分別給付上訴人丁○○858, 000
    元，丙○○856,500元， 及均自93年5月5日起至清償日止，
    按年息5%計算之利息，為無理由，不應准許。其假執行之聲
    請亦失所附麗，應併予駁回。原審為上訴人敗訴之判決，及
    駁回其假執行之聲請，於法並無不合。上訴意旨指摘原判決
    不當，求予廢棄改判，為無理由，應予駁回。
六、本件事證已臻明確，兩造其餘之攻擊防禦方法及所提之證據
    ，經審酌後認均無礙判決之結果，爰不予一一論述，附此敘
    明。
七、據上論結，本件上訴為無理由，爰判決如主文。
中    華    民    國    98    年    3     月    24    日
                    民事第十庭
                        審判長法  官  黃豐澤
                              法  官  吳謀焰
                              法  官  蕭艿菁
正本係照原本作成。
如不服本判決，應於收受送達後20日內向本院提出上訴書狀，其
未表明上訴理由者，應於提出上訴後20日內向本院補提理由書狀
（均須按他造當事人之人數附繕本）上訴時應提出委任律師或具
有律師資格之人之委任狀；委任有律師資格者，另應附具律師資
格證書及釋明委任人與受任人有民事訴訟法第466條之1第1項但
書或第2項（詳附註）所定關係之釋明文書影本。
中    華    民    國    98    年    3     月    24    日
                              書記官  王秀雲
附註：
民事訴訟法第466條之1（第1項、第2項）：
對於第二審判決上訴，上訴人應委任律師為訴訟代理人。但上訴
人或其他法定代理人具有律師資格者，不在此限。
上訴人之配偶、三親等內之血親、二親等內之姻親，或上訴人為
法人、中央或地方機關時，其所屬專任人員具有律師資格並經法
院認為適當者，亦得為第三審訴訟代理人。


司法院資訊處製作；財團法人民間司法改革基金會備份。
